臺灣高等法院臺中分院民事判決　九十二年度上易字第四五五號
　　上　訴　人
　　即被上訴人　弘展石材有限公司
　　法定代理人　庚○○　　　住.
　　訴訟代理人　蔡奉典律師
　　複　代理人　林更穎律師
　　複　代理人　丁○○　　　住.
　　被　上訴人
　　即　上訴人　丙○○　　　住.
　　被　上訴人
　　即　上訴人　帝陽石材股份有限公司
　　右　一　人
　　法定代理人　乙○○　　　住.
　　右二人共同
　　訴訟代理人　李淑女律師
上開當事人間請求給付貨款等事件，上訴人對於中華民國九十二
年九月九日臺灣臺中地方法院九十一年度訴字第二七四五號第一
審判決提起上訴，本院於九十四年五月二十四日言詞辯論終結，
判決如下：
    主      文
兩造之上訴均駁回。
第二審訴訟費用由兩造各自負擔。
    事實及理由
一、程序方面：
（一）按被上訴人於言詞辯論終結前，得為附帶上訴，又附帶上
      訴，雖在被上訴人之上訴期間已滿或曾捨棄上訴權或撤回
      上訴後亦得為之，民事訴訟法第四百六十條第一、二項分
      別定有明文，查兩造於原審判決後，對其不利部分均聲明
      不服而提起上訴，其中上訴人即被上訴人弘展石村有限公
      司（下簡稱：上訴人），其上訴聲明原為：「被告（按指
      被上訴人）應再給付上訴人新台幣（下同）八十二萬五千
      二百一十七元，及自民國（下同）九十二年起自清償日止
      ，按週年利率百分之五計算之利息」。嗣於九十三年一月
      十三日補提上訴理由時，則擴張其上訴聲明，求為：「原
      判決不利於上訴人部分廢棄。(二)右廢棄部分，被上訴人丙
      ○○應再給付上訴人一百二十四萬九千四百八十五元，被
      上訴人帝陽石材股份有限公司應再給付上訴人四十九萬五
      千八百二十元，及均自九十一年六月二十五日起至清償日
      止，按週年利率百分之五計算之利息」，被上訴人即上訴
      人丙○○、帝陽石村股份有限公司（下簡稱被上訴人丙○
      ○、帝陽公司）訴訟代理人雖抗辯：上訴人弘展公司於提
      起上訴時，既僅就其敗訴之八十二萬五千二百十七元部分
      聲明不服，則逾此金額以外之敗訴部分，業已確定，上訴
      人即不得再聲明不服，其上訴為不合法云云，然本件被上
      訴人丙○○、帝陽公司既就原審判決不利於己之部分均提
      起上訴，則就彼等之上訴而言，上訴人弘展公司即處被上
      訴人之地位，其於上訴期滿後再擴張其上訴之金額，依其
      性質應屬「附帶上訴」，此並不因於上訴理由狀內有無註
      明「附帶上訴」一詞，而有所區別，其擴張於法並無不合
      。
（二）被上訴人帝陽公司雖又以上訴人就原審附表編號二、四及
      十五之部分，自始即未主張無因管理之法律關係，嗣經原
      審法官逾越闡明權之範圍，始為主張，是其追加無因管理
      之訴訟標的，難謂合法云云，然上訴人就原審附表編號二
      、四及十五之部分，於起訴及原審審理期間均一再陳明該
      部分係由其先行代墊，被上訴人應予償還等語，依其真意
      ，顯係主張無因管理之法律關係，而上訴人既非習法之人
      ，縱其未援用「無因管理」一詞，但依其表意及主張既可
      推知其所主張之法律關係為何，適用法律又屬法官之職責
      ，原審法官因以行使闡明權，並告以無因管理一詞，亦未
      逾闡明權之範圍，併此敘明。
二、本件上訴人於原審起訴主張：被上訴人丙○○原係被上訴人
    帝陽公司之負責人，八十九年一月六日前，被上訴人丙○○
    代表被上訴人帝陽公司委託上訴人裁剪石材及向上訴人購買
    石材如原審附表編號一至四、六至十二、十四至十六、三十
    、三十四、四十五號所示，合計尚積欠上訴人一百七十一萬
    六千六百零三元未清償，另被上訴人丙○○自八十九年一月
    七日以後，陸續以其個人名義委託上訴人裁剪石材及向上訴
    人購買石材、或由上訴人代付費用等如原審附表編號五、十
    三、十七至二十九、三十一至三十三、三十五至四十四、四
    十六號所示，現尚積欠上訴人一百四十四萬一千零五十二元
    未清償，如原審附表編號二、四、十五、三十一號之請求權
    部分，係上訴人無義務而代被上訴人先行墊付者，為無因管
    理或不當得利（見原審卷第二宗第一０五頁）、如原審附表
    編號十三則係上訴人委託被上訴人丙○○向錦風建材行收款
    ，其餘則是被上訴人向上訴人購買石材及委託裁剪石材之代
    價及報酬，為此本於兩造間買賣、承攬、無因管理、不當得
    利及委任之法律關係，求為判決如原審聲明所示。
三、被上訴人帝陽公司則以：被上訴人帝陽公司與被訴人告丙○
    ○在法律上是不同之權利義務主體，被上訴人丙○○與上訴
    人間之交易與被上訴人帝陽公司無關，縱認被上訴人丙○○
    確曾以被上訴人帝陽公司名義向上訴人購買石材，惟實際購
    買者係丙○○個人，此從被上訴人丙○○為支付貨款所交與
    上訴人之支票發票人確係被上訴人丙○○個人非被上訴人帝
    陽公司可知，是被上訴人丙○○雖係被訴人告帝陽公司之負
    責人，亦無礙實際購買者是被上訴人丙○○之事實等語。被
    上訴人丙○○則以其雖曾於訴訟上分別表示對帳單上編號十
    七、十八、十九、二十、二十一、二十三、二十四、二十五
    、二十六、二十七、二十八、二十九、三十、三十二、三十
    六、三十七、四十、四十二、四十三所列金額無爭執，及編
    號一、二、四、六、七、八、十、十一、十六所列金額沒問
    題，惟其「沒有爭執」及「沒有問題」係指對金額沒有爭執
    ，即倘上訴人請求權存在，則金額不爭執，並非即承認上訴
    人請求權存在，自仍可為時效抗辯，從而，被上訴人既已對
    上訴人所提出之對帳單，就原審附表中有打「＊」者之各項
    請求，提出之時效抗辯，上訴人之請求即屬無理由，退步言
    之，縱認被上訴人尚積欠上訴人之款項，惟被上訴人丙○○
    已於八十八年九月六日支付上訴人十萬元之貨款及裁剪工資
    ，另於八十九年五月間支付三十萬元（即十萬元之現金及二
    十萬元之支票，係上訴人之職員盧妙姿所收受，並註明該筆
    款項用以支付何筆貨款），均已生清償之效力等語置辯。
四、原審法院逐一審酌上訴人於原審所列之各項請求及兩造攻擊
    防禦方法後，以上訴人對被上訴人帝陽公司就原審附表編號
    二、四及十五所列之請求部分為有理由，對被上訴人丙○○
    就原審附表編號五、二十三～二十九、三十一、三十二、四
    十四、四十六號所示之請求部分為有理由，因此判決被上訴
    人帝陽石材股份有限公司應給付上訴人新臺幣（下同）十九
    萬二千一百五十五元，被上訴人丙○○應給付上訴人二十三
    萬三千九百三十六元，且均自九十一年六月二十五日起至清
    償日止，按週年利率百分之五計算之利息。至於被上訴人其
    餘之請求，則以其請求無據予以駁回。上訴人對於原審判決
    聲明不服，求為判決：原判決不利於上訴人部分廢棄。右廢
    棄部分，被上訴人丙○○應再給付上訴人一百二十四萬九千
    四百八十五元，被上訴人帝陽石材股份有限公司應再給付上
    訴人四十九萬五千八百二十元，及均自九十一年六月二十五
    日起至清償日止，按週年利率百分之五計算之利息。(三)第一
    、二審訴訟費用由被上訴人負擔。被上訴人則答辯聲明：上
    訴駁回。第二審訴訟費用由被上訴人負擔。至上訴人弘展公
    司之上訴理由，其中對被上訴人丙○○部分係以：
    (一)原審附表編號十七～二十一、三十五～四十三共十四筆計
    八十萬一千二百十四元部分，已經被上訴人丙○○於九十一
    年與上訴人弘展公司法定代理人庚○○進行對帳時簽上「旺
    」字已承認各該款項之請求權，其時效應重新起算，無時效
    消滅之問題。
    (二)原審編號十三之部分，上訴人確曾委任被上訴人丙○○代
    收工程款，被上訴人丙○○於收取尾款後，扣除帝陽公司應
    收款五萬五千三百零四元後，尚餘七萬四千六百九十六元應
    交付予上訴人，然被上訴人丙○○迄今未交付該筆款項予上
    訴人。另原判決附表編號二十二、三十三及四十四之部分，
    該三筆款項分別為四萬四千七百四十九元、七千七百六十四
    元及三十二萬一千零六十二元（編號四十四部分，上訴人原
    審請求之金額係三十三萬七千七百九十一元、扣除原審判決
    之一萬六千七百二十九元後，尚餘三十二萬一千零六十二元
    ）被上訴人亦應返還予上訴人。
    (三)對於被上訴人帝陽公司則以：原判決附表編號一、三、六
    至八、十、十一、十六所示八筆款項，金額共四十三萬六千
    一百八十六元部分，因被上訴人帝陽公司於原審九十一年十
    二月十日審理時，對各該款項均表達沒有意見，另參酌前述
    (一)之說明，可知被上訴人帝陽公司已拋棄時效利益，原審不
    察仍採用被上訴人帝陽公司之時效抗辯，適用法律顯有違誤
    ，故此部分被上訴人帝陽公司應再給付上訴人四十三萬六千
    一百十八十六元。至原審附表編號十二之部分，上訴人只請
    求五萬九千六百三十四元，此係裁剪石材之工資，由上訴人
    先行代帝陽公司支付，基於無因管理之相關規定，被上訴人
    帝陽公司自應返還該部分款項予上訴人等語為其依據。
五、被上訴人帝陽公司及丙○○對於原審上開判決結果亦分別就
    其不利於己之部分提起上訴，其中被上訴人帝陽公司係以該
    公司未曾委任訴外人陳炳文、吳登方二人處理任何事務，上
    訴人丙○○縱曾對原審附表編號二、四及十五之項目及請求
    不爭執，惟其不爭執對於上訴人帝陽公司不生拘束力，又上
    訴人所代為支付者，係被上訴人丙○○個人應支付之工資，
    與帝陽公司亦屬無涉，原審判令被上訴人帝陽公司應給付原
    審附表編號二、四及十五所示之金額，共十九萬二千一百五
    十五元，顯屬有誤。被上訴人丙○○則以：原審附表編號五
    之部分，早已逾二年之請求權時效，編號三十一部分，訴外
    人簡士欣係向被上訴人法定代理人庚○○預借薪資，借款人
    即為庚○○，而非被上訴人丙○○，原審認被上訴人丙○○
    有清償該款項之義務，顯有誤認，另就原審附表編號二十三
    ～二十九及三十二、四十六部分，原審未說明理由，逕認丙
    ○○有清償義務，顯有判決不備理由之違法等語，對於原審
    不利於己部分聲明不服，其二人均求為：原判決不利於上訴
    人部分廢棄。右廢棄部分，被上訴人在第一審之訴駁回。第
    一、二審訴訟費用由上訴人。答辯聲明則均為：上訴駁回。
    第二審訴訟費用由上訴人負擔。
六、經查：上訴人主張被上訴人丙○○在八十九年一月六日以前
    係被上訴人帝陽公司之負責人，八十九年一月七日起即非被
    上訴人帝陽公司之負責人，如原審附表所示之項目，在八十
    九年一月六日（含該日）前係被上訴人丙○○以被上訴人帝
    陽公司之名義和上訴人交易，自八十九年一月七日起之部分
    ，則係被上訴人丙○○以自己名義和上訴人交易，且上訴人
    於原審所提起請款對帳明細表上「旺」字係被上訴人丙○○
    所親簽，為被上訴人所不爭執，並有經被上訴人丙○○簽名
    確認之請款對帳明細單附卷足稽（見原審卷第八十六～八十
    八頁），此部分事實堪予認定。
七、至於本件爭點之所在：即八十九年一月六日（含該）日前之
    款項，契約之當事人是否為上訴人與被上訴人帝陽公司？或
    係被上訴人丙○○個人之行為，上訴人就原審附表所示之各
    項之請求是否有理由，有無罹於時效？被上訴人丙○○主張
    八十八年九月六日支付上訴人十萬元及於八十九年五月間支
    付三十萬元之清償抗辯及其於本院主張曾代帝陽公司代墊之
    二十二萬二千二百六十二元及上訴人尚欠其五百八十六萬八
    千三百八十一元之抵銷抗辯，是否可採？茲分別針對前開爭
    點，分項說明本院之判斷如下：
（一）如原審附表所示之項目，在八十九年一月六日（含該）日
      前之款項，其契約之當事人是否為上訴人與被上訴人帝陽
      公司？
    1.關於此一爭點，上訴人主張在八十九年一月六日（含該）
      日前之款項，其契約之當事人為上訴人與被上訴人帝陽公
      司等語，而被上訴人則實際購買者係被上訴人丙○○個人
      ，是被上訴人丙○○雖係被上訴人帝陽公司之負責人，亦
      無礙實際購買者是被上訴人丙○○之事實等語。
    2.按在八十九年一月六日（含該）日前，被上訴人丙○○仍
      係被上訴人帝陽公司之代表人，則其在該日前向上訴人所
      進行如原審附表所示之交易行為，均係以被上訴人帝陽公
      司之名義為之等情，此為兩造所不爭執（原審卷第一宗第
      三０一頁、本院卷第二宗第二二二～二二三頁）；且帝陽
      公司新任法定代理人乙○○之任期亦確實係自八十九年一
      月七日開始，此亦有帝陽公司變更登記事項卡附於原審卷
      足參（原審卷第一宗第二九五頁）；是在此之前，被上訴
      人丙○○既係被上訴人帝陽公司之合法代表人，對外復係
      以被上訴人帝陽公司代表人之身分和上訴人進行交易，則
      其法律效果自歸屬於被上訴人帝陽公司，縱實際上係丙○
      ○個人假藉被上訴人帝陽公司之名對外為交易行為，然其
      於交易之同時，既未對外表明係其個人之行為，則就交易
      之相對人而言，根本無從依其內心之真意如何，據以判斷
      其是否係依個人之身分而為之，是故，本件被上訴人丙○
      ○既非基於個人身分與上訴人為各項交易，自難謂其契約
      之當事人為上訴人與被上訴人丙○○，而非上訴人和被上
      訴人帝陽公司。
    3.至於被上訴人與帝陽公司代表人乙○○雖曾於八十八年十
      二月二十日簽立協議書（見原審卷第二宗第五十一頁），
      約定被上訴人丙○○不得以公司之任何名義及身分，對外
      為承攬工程或執行業務，然此僅為其等私下之約定，並未
      對外公開，且為被上訴人所不知，此已經被上訴人承認在
      案（本院卷第二宗第一０三頁），而被上訴人帝陽公司當
      時亦尚未完成公司負責人之變更登記，依公司法第十二條
      之規定，被上訴人自不得以此私下之約定，據以對抗上訴
      人。從而，被上訴人帝陽公司所辯，實際欲使用者係被上
      訴人丙○○本人一節縱令屬實，但被上訴人丙○○在八十
      九年一月六日以前，既擔任帝陽公司之法定代理人，其復
      非基於個人身分而與上訴人從事各項交易行為，其法律效
      果，自應歸於被上訴人帝陽公司，被上訴人帝陽公司此部
      分辯稱係被上訴人丙○○個人之行為，與該公司無關云云
      ，尚無可採。
（二）按原審附表編號：一、三、六～十二、十四、十六～二十
      二、三十、三十三～四十三、四十五之部分，係被上訴人
      已提起時效完成之抗辯者，其抗辯是否有理由？
    1.關於此一爭點，被上訴人主張均業已罹於時效，且得為時
      效抗辯，並提出該項抗辯而拒絕給付等語，上訴人則主張
      時效尚未完成等語。
    2.按如原審附表中時效抗辯有無欄中，打「＊」之各項請求
      （編號五、四十六除外）依上訴人之主張，均是被上訴人
      向上訴人購買石材及委託裁剪石材之代價及報酬，其間兩
      造之契約法律關係，應具有買賣及承攬之性質，參以上訴
      人即係以石材之批發為業，應可認為係屬「商人」，故而
      ，本院認為上訴人受託裁剪石材之報酬及所販售之該等石
      材之代價，有民法第一百二十七條第七、八款規定之適用
      ，應屬無疑，即上訴人所主張關於貨款或代為裁剪報酬之
      請求權，其時效期間為二年。上訴人嗣後雖改稱編號一號
      （金額七萬六千九百二十八元）、十號（十萬五千二百十
      四元）及十二號中之工資、吊料、運費部分（金額五萬九
      千六百三十四元）部分，均係由上訴人代付之款項，不應
      適用二年之時效等語，惟參以上訴人記載請款單之方式觀
      之，如係屬代付性質，均會在項目欄中記載代付，此觀之
      如附表編號二、四、十三、三十一號即可明白，而上開編
      號一、十、十二號部分並未為代付之記載，衡情應係其與
      被上訴人間買賣或承攬之法律關係，尚非代付，上訴人就
      此復未提出其他事證以實其說，則其主張此部分之時效期
      間，無民法第一百二十七條之適用云云，自無可採。
    3.又上訴人係於九十一年六月十七日，向原審法院聲請核發
      支付之日起，往前回溯二年之時效期間，應至八十九年六
      月十六日為止，依民法第一百二十九條第二項第二款之規
      定，上訴人向原審聲請核發支付命令，固具有中斷時效之
      效力，然在此之前，如已罹於時效者，倘被上訴人又已為
      時效之抗辯，其當得拒絕給付之。經查：如原審附表編號
      ：一、三、六～十二、十四、十六～二十二、三十、三十
      四～四十三、四十五之部分，被上訴人於原審既已為時效
      之抗辯，其債權發生之時間又分別係在八十七年五月十六
      日（編號一）、八十七年十月二十九日（編號三）、八十
      八年三月二十九日（編號六號）、八十八年三月二十八日
      （編號七號）、八十八年三月三十一日（編號八號）、八
      十八年六月十六日（編號九號）、八十八年六月二十四日
      （編號十號）、八十八年八月四日（編號十一號）、八十
      八年八月份（編號十二號）、八十八年八月九日（編號十
      四號）、八十八年十二月十一日（編號十六號）、八十九
      年三月三日（編號十七號）、八十九年三月十六日（編號
      十八號）、八十九年四月七日（編號十九號）、八十九年
      四月二十七日（編號二十號）、八十九年五月十五日（編
      號二十一號）、八十九年六月十二日（編號二十二號）、
      八十八年五月十八日（編號三十號）、八十七年七月十二
      日（編號三十四號）、八十九年二月份（編號三十五號）
      、八十九年二月份（編號三十六號）、八十九年二月份（
      編號三十七號）、八十九年三月份（編號三十八號）、八
      十九年四月份（編號三十九號）、八十九年二月份（編號
      四十號）、八十九年四月份（編號四十一號）、八十九年
      四月三十日（編號四十二號）、八十九年五月五日（編號
      四十三號）、八十八年八月十二日（編號四十五號），此
      為兩造所不爭執，各該部分債權發生之時間，距離上訴人
      聲請發核發支付命令之九十一年六月十七日，又均已逾二
      年之時效期間，上訴人就此復未提出有何中斷時效之事由
      存在，則參酌前開說明，自應認上訴人之此部分之請求縱
      屬真實，亦已罹於時效，應無疑問。
    4.再者，被上訴人丙○○、帝陽公司雖曾於原審審理期間分
      別表示對前揭請款對帳明細單上編號十七、十八、十九、
      二十、二十一、二十三、二十四、二十五、二十六、二十
      七、二十八、二十九、三十、三十二、三十六、三十七、
      四十、四十二、四十三所列金額無爭執，及編號一、二、
      四、六、七、八、十、十一、十六所列金額沒問題（原審
      卷第一宗第二六八頁、第二八八頁），惟其係對各該帳單
      所列之請求項目及金額自認為真，此部分所為僅生自認之
      效果而已，是被上訴人丙○○既未明確表示其有拋棄時效
      利益之意，自不生時效拋棄之效果，被上訴人自仍得為時
      效抗辯，茲被上訴人丙○○就按原審附表編號：一、三、
      六～十二、十四、十六～二十二、三十、三十四～四十三
      、四十五所列之請求既已為時效之抗辯，則參酌前開說明
      ，其所為之時效抗辯，於法自屬有理，並得援此而拒絕給
      付。上訴人於本院又以被上訴人對消滅時效已完成此一事
      實不但不主張，反而表示沒有爭執，即已拋棄時效利益或
      至少有默示拋棄時效利益之意思表示存在云云，既乏依據
      ，即無可採。
    5.至原審附表編號三十三號（金額為七千七百六十四元）之
      部分，此部分依卷附請款對帳明細單所載，其出貨日期雖
      記載九十年五月九日（見原審卷第一宗第八十七頁），但
      實際上係八十九年五月十一日出貨，對帳明細單上之日期
      係誤植等情，已據上訴人陳述甚明，並提出出貨單影本附
      卷可參（原審卷第一宗第二一二、二一三頁），稽之該出
      貨單確有帝陽公司司機「甲○○」之簽名，其上並附註「
      89.5/11載出22片」等字（見原審卷第一宗第二一三頁）
      ；可見該部分之出貨日期固應以上訴人嗣後所主張八十九
      年五月十一日，較為可採，惟上訴人上就此部分復供陳係
      屬貨款之請求權，依此核算，其此部分之請求，亦已罹於
      二年之時效期間，被上訴人丙○○於本院又已為時效之抗
      辯（本院卷第二宗第一九八頁），其當時拒絕此部分之給
      付。
    6.此外，上訴人於本院雖又以被上訴人丙○○係九十一年間
      與上訴人法定代理人庚○○進行對帳，當時被上訴人丙○
      ○請款對帳明細單簽上「旺」字表示其承認該筆欠款，其
      時效期間應即重新起算云云，然被上訴人否認兩造曾於九
      十一年間進行對帳，依上訴人所提請款對帳明細單上載應
      收帳款之日期係自八十七年五月起至九十年四月間，顯無
      法據以證明前開請款對帳明細單係在九十一年間所為，至
      上訴人雖又以另案即訴外人帝發公司與上訴人間給付貨款
      一案（案號：台灣南投地方法院九十一年度投簡字第一四
      九號），其內所附之對帳單上並無「旺字」之簽名，足以
      顯示被上訴人丙○○旺與上訴人弘展公司對帳時間係在九
      十一年五月二十八日以後等語，然南投地方法院前開案件
      之當事人是訴外人帝發石材有限公司，並非本案之帝陽公
      司，與上訴人本件之請求應屬無關，況其內所附帳單上縱
      無丙○○之簽名確認，亦不當然表示雙方未進行對帳，是
      上訴人以此主張時效應自九十一年間重新起效云云，亦無
      可取。
（三）至上訴人對被上訴人帝陽公司如原審附表編號二、四及十
      五部分之請求是否有理由？
    1.按上訴人對被上訴人帝陽公司如原審附表編號一、三、六
      ～十二、十四、十六三十、三十四及四十五號之請求權部
      分，因其發生時間均在八十九年一月六日以前，斯時被上
      訴人丙○○係以被上訴人帝陽公司法定代理人之身分，與
      上訴人從事各項法律行為，是其法律效果故應歸被上訴人
      帝陽公司，然其中如原審附表編號一、三、六～十二、十
      四、十六、三十、三十四及四十五號所示各債權，依上訴
      人之主張，均係被上訴人向上訴人購買石材及委託裁剪石
      材之代價及報酬，應有民法第一百二十七條第七、八款所
      定短期時效之適用，各債權發生之時間，距離上訴人向原
      審法院聲請發核發支付命令，復已逾二年之時效期間，被
      上訴人帝陽公司又已為時效之抗辯，上訴人此部分之請求
      ，自屬無理由。
    2.上訴人上訴理由雖又指摘：原審附表編號一、三、六至八
      、十、十一、十六號等八筆款項，金額計四十三萬六千一
      百八十六元，因被上訴人帝陽公司原審九十一年十二十月
      十日審理時已表達沒有意見，可知被上訴人帝陽公司已拋
      棄時效利益，另編號十二之部分係無因管理，無短期時效
      之適用等語，然被上訴人帝陽公司當日僅係就前開請求項
      目及金額表示沒有問題，此部分應僅生自認之效果而已，
      而無拋棄時效利益之意，被上訴人帝陽公司自仍得為時效
      抗辯，上訴人此部分以被上訴人帝陽公司對各項請求既沒
      有爭執，依據合理之解釋，即有明示或默示拋棄時效利益
      之意思云云，無非出於其個人之推測，尚無可採。至原審
      附表編號十二之部分，依上訴人記載請款對帳明細單所載
      ，如係由上訴人公司代付者，均會在項目欄中明確記載「
      代付」，而如原審附表編號十二號之部分並未記載係「代
      付」性質，故該部分之款項應係買賣之對價或承攬之報酬
      ，仍應適用二年之短期時效，是被上訴人自得拒絕此部分
      之給付，已詳如前述，上訴人於本院雖又主張此部分係屬
      無因管理云云，但與請款對帳明細單記載之方式及用語，
      無法吻合，此外上訴人就此亦無法舉證以實其說，自無可
      採。
    3.至如原審附表編號二號所示之十七萬四千零五十二元（八
      十七年六月份）及編號四號所示之七千一百二十元（八十
      七年十月二十九日）部分，上訴人固主張係其所代付，且
      其並無義務，依無因管理，自得請求被上訴人償還此部分
      之費用，被上訴人帝陽公司則以其並未積欠被上訴人貨款
      ，且否認曾委任訴外人陳炳文、吳登方二人處理任何事務
      況上訴人所提吳登方工資部分，雖主張七萬九千八百八十
      三元，惟其文書上卻分別載有五萬五千八百八十三元及八
      萬三千三百元不等，可見上訴人此部分主張不實云云。惟
      查：
    (1)關於原審附表編號第二、四號之部分，上訴人何以向被上
      訴人帝陽公司請求？此乃因訴外人陳炳文、吳登方等人係
      屬無固定雇主之勞工，時值渠等於上訴人所承作之工地工
      作，適被上訴人丙○○（當時為帝陽公司法定代理人）委
      由上訴人幫忙找合適的師傅到被上訴人的工地幫忙，上訴
      人遂請渠等到被上訴人的工地幫忙，於結算工資時，由上
      訴人先一併計算代付，嗣再向被上訴人帝陽公司請款，已
      據上訴人具狀陳明在案，被上訴人丙○○亦坦承陳炳文、
      吳登方等人有替帝陽公司工作無訛（本院卷第二宗第二二
      二頁），足見上訴人主張其於原審附表編號二所提之書證
      （見原審卷第一宗第九十八～一０三頁），係供結算工資
      計算用之文書，結算之方式是以員工實際施作之情形，包
      括施工範圍及日數等一併計算，亦即該書證中所列之各項
      金額，係以該員工所工作（包括上訴人及被上訴人二方）
      之全部時數，及至上訴人就其代付之工資向被上訴人提出
      請求時，再具體標列出應由被上訴人負責之工資，故其文
      書上分別記載之數字：55, 883元、83,300元，與上訴人
      請求被上訴人給付吳登方工資之金額79,883元有所不合，
      並無異常之處，自屬有據。
    (2)此外，依上訴人所提出之帝陽公司對帳資料所載，其中亦
      明確載明「宏展（弘展之誤）代付鄒仁港工資」95,451
      、78,601，合計共174,052，另八十七年六月十九日部分
      亦記載：宏展代工資（陳炳文大里偉裕）78,601元，與上
      訴人請求被上訴人給付代付之工資金額不謀而合，被上訴
      人對該帳冊之真正復不爭執（見本院九十四年五月二十四
      日言詞辯論筆錄），參以被上訴人丙○○在上訴人所提出
      之請款對帳明細單上編號二、四（同原審附表編號二、四
      ）上復簽有「旺」，此部分債權發生時，被上訴人丙○○
      又為帝陽公司之法定代理人，上訴人若無代為墊付該款項
      ，衡情其應無在請款對帳明細單上簽署「旺」字之理，被
      上訴人丙○○及帝陽公司於原審九十一年十二月十日言詞
      辯論期日，就各該請求及其金額又一致到場陳述「沒有問
      題」（原審卷第一宗第二八八頁）；可見上訴人確曾代墊
      此部分之工資無誤，是上訴人既無義務而代為被上訴人帝
      陽公司處理事務，則其依據無因管理之法律關係，請求被
      上訴人帝陽公司償還此部分之款項自屬有據。
    4.至於原審附表編號十五、上訴人主張其對被上訴人帝陽公
      司有如原審附表編號十五號（八十八年九月十七日）所示
      之一萬零九百八十三元之請求權，已據其提出出貨單影本
      一件、支票（面額一萬零九百八十三元）影本一件為證（
      原審卷第一宗第一六一頁），此二證據亦為被上訴人二人
      所不爭（原審卷第一宗第三０五頁）；被上訴人丙○○亦
      坦承曾雇用訴外人陳錫宜（本院卷第二宗第二二二頁），
      被上訴人丙○○且在上訴人所提出之請款對帳明細單上編
      號十五（同原審附表編號十五）上亦簽有「旺」字，而被
      上訴人丙○○於八十八年九月十七日當時，既身為被上訴
      人帝陽公司之法定代理人，其就上訴人有無代墊該筆款項
      ，自無不知之理，否則應無在請款對帳明細單上簽署「旺
      」字之理，上訴人確有代付此部分運費之事實應堪認定。
      而該等運費原係應由被上訴人帝陽公司支付，上訴人並無
      義務，卻代為支付，則上訴人依民法第一百七十六條之規
      定，請求被上訴人帝陽公司償還該項費用核屬有理由。
    5.至於被上訴人帝陽公司固又以其曾於八十七年間代上訴人
      弘展公司墊付：即2/2余同財和平工地工資23,200，7/23
      代付樂群街板岩50,000、8/24代付賴仁成打石工2,500，
      5/4 代付偉裕鄒仁港工資95,451、5/18謝文宜工資20,000
      ，5/21代付翔安運費16, 500元，共222,262元，此部分主
      張予以抵銷云云，然其上開各項主張抵銷之債權，與被上
      訴人前述主張抵銷之五百八十六萬八千三百八十一元債權
      ，其中編號76、147、149、186、192、194所列之款項及
      金額完全一致（參見本院卷第一宗第二八一、二八五、二
      八七頁帳單所載），各項款項縱認屬實，究竟是被上訴人
      帝陽公司或丙○○所支出，由被上訴人所提出之帳冊，忽
      以帝發公司為名，忽以丙○○個人為名，莫衷一是，甚至
      同一筆款項被上訴人二人同時主張抵銷之情形，亦足見其
      帳冊所載，欠缺客觀公正性，已難採憑，況上訴人又否認
      其真正，其中編號194款項又已記載係帝發所代付，被上
      訴人帝陽公司又如何能據以主張抵銷之？是被上訴人帝陽
      公司此部分抵銷之抗辯，亦無可採。
    6.基上，上訴人對於被上訴人帝陽公司有關原審附表編號二
      、四及十五所示之上開請求權，既係為其無義務而代為被
      上訴人帝陽公司管理事務而起，其依無因管理之法律關係
      ，請求被上訴人帝陽公司償還此部分之費用，自據有據，
      其此部分本於無因管理之請求，既為法之所許，上訴人就
      同一之請求，另又主張不當得利之返還請求權，即無審酌
      之必要。又上訴人此部分並非基於承攬之報酬請求權或商
      人所供給產物之代價，並無民法第一百二十七條規定之適
      用，故被上訴人帝陽公司以上訴人請求已罹於二年時效，
      拒絕此部分之給付，亦無可採。
（四）至於上訴人對於被上訴人丙○○就原審附表編號五、十三
      、二十三號～二十九號、三十一號、三十二號及四十四、
      四十六號部分所示之各項請求及款項，是否有理由？
    1.如原審附表編號五號（金額為四萬七千四百三十六元）部
      分，被上訴人雖否認之，並抗辯若有該部分之貨款請求權
      ，則主張時效抗辯云云（本院卷第二宗第一九八頁），惟
      此部分業據上訴人提出被上訴人未予爭執之石材裁剪規格
      單影本三件為證（原審卷第一宗第一一一～一一三頁），
      其上已由訴外人甲○○記載出貨之日期係８９年７／１６
      （同前第一一二頁正、反面參照），又依上訴人所提出之
      被上訴人未予爭執之請款對帳明細單（Ｐ１）部分，其中
      標示「旺」字者，表示確有此一工程，標示「Ｏ」者，則
      表示尚有疑問，且甲○○確為帝陽公司之員工等情，業據
      被上訴人丙○○自認在卷（見原審卷第一宗第三０二頁）
      ，而系爭編號五號前，確標示有「旺」字，又有該請款對
      帳明細單（Ｐ１）在卷可參，足見上訴人主張確有此筆金
      額為四萬七千四百三十六元之交易，且時間係在八十九年
      七月十六日，請款對帳明細單上記載為八十八年間，係誤
      植等語，應係實情，從而該編號五號之部分，其出貨時間
      既為八十九年七月十六日，距上訴人向原審法院聲請發支
      付命令之九十一年六月十七日，顯尚未逾二年之期間，即
      此部分未逾時效期間，應甚明確，從而上訴人就此部分上
      訴人請求被上訴人丙○○給付貨款，應屬有據。
    2.如原審附表所示編號十三號（金額為七萬四千六百九十六
      元、時間為八十八年八月）：此部分上訴人主張係依委任
      關係來請求，即其委託被上訴人丙○○個人代向錦風建材
      行收款，但被上訴人丙○○未交付該部分款項為其依據，
      然查：
    (1)被上訴人丙○○否認雙方有何委任關係存在，而證人戊○
      ○（原名翁武雄）即錦風建材行名義負責人，於原審及本
      院均一致證稱伊實際上是委託被上訴人帝陽公司施作，上
      訴人僅係被上訴人帝陽公司之下包而已，至於承攬契約書
      係其太太寫的，伊並沒有和上訴人合作過（見原審卷第二
      宗第一三九～一四０頁、本院卷第二宗第一二一～一二二
      頁），則該定作人即證人戊○○所應給付承攬報酬之對象
      即僅有被上訴人帝陽公司而已，至上訴人固又提出其與錦
      風建材行之契約證明其亦為承攬契約之當事人，然證人戊
      ○○之妻林秀玲已到庭證稱：他們從一開始就發包予丙○
      ○，契約上有關翁武雄之章，係由其所蓋，當時丙○○是
      拿上訴人弘展公司之合約過來簽約的，伊從頭至尾均不認
      識庚○○，所以錢都是付給丙○○，並按工程進度撥款予
      丙○○，而帳冊上記載有關上訴人弘展公司之部分，也是
      依丙○○之指示辦理等語無訛（本院卷第二宗第一四０～
      一四一頁）；可見錦風建材行當時確係以被上訴人丙○○
      為承攬契約之相對人，至於被上訴人丙○○究以何公司之
      名義簽約，對其二人間之承攬關係應不生影響。
    (2)至證人林秀玲於其帳冊上雖記載部分款項給付上訴人公司
      ，但此是因為九二一地震致大理石有破損而得知上訴人係
      被上訴人帝陽公司之下包，始分別記載，但錢由丙○○來
      領的並非有發包給上訴人等情，亦據證人戊○○於原審證
      述無訛（見原審卷第二宗第一百四十頁筆錄），依此可知
      被上訴人丙○○縱如上訴人所指確有向訴外人戊○○請款
      ，顯亦係基於被上訴人帝陽公司和訴外人戊○○間之契約
      而為，尚非基於上訴人之委託，況依林秀玲前開帳冊所載
      ，其中應付上訴人公司者，均有標記「宏展」字樣，但最
      後一筆十三萬元則明確記載「帝陽」，上訴人復始終無法
      舉證證明最後一筆十三萬元之工程款，何以其中之七萬四
      千六百九十六元應歸其所有，則其基於委任契約關係，請
      求被上訴人丙○○給付此部分之款項，自難遽採。
    2.原審附表編號二十三～二十九、三十二部分：按原審附表
      編號二十三所示之九千二百十八元（八十九年六月二十六
      日）、編號二十四號所示之七千零六元（八十九年十一月
      份）、編號二十五號所示之三萬一千三百二十一元（八十
      九年十一月七日）、編號二十六號所示之一萬一千六百十
      二元（八十九年十二月二十五日）、編號二十七號所示之
      一萬二千三百九十元（八十九年十二月二十七日）、編號
      二十八號所示之一萬五千四百三十三元（九十年三月份）
      、編號二十九號所示之六千六百六十八元（九十年三月十
      五日）、編號三十二號所示之五萬九千四百零八元（九十
      年四月十六日）、其發生時間均係在八十九年六月二十六
      日以後，顯係被上訴人丙○○個人與上訴人所為之交易，
      而前開各項請求之金額及項目，復經被上訴人丙○○於原
      審承認無訛（原審卷第一宗第二六八頁），並由其在請款
      對帳明細單上親簽「旺」字確認無訛，此外並有各出貨單
      、石材裁剪規格單影本等在卷為憑（原審卷第一宗第一百
      八十四～第二０二頁、二０九～二一０頁），而各該部分
      之請款對帳明細上，又無「代付」字樣之記載，足見各該
      款項及請求，並非代付款之性質，而係被上訴人丙○○向
      上訴人購買石材並委其裁剪石材、磨蠟之代價及報酬，是
      上訴人本於契約之法律關係，請求被上訴人丙○○就此部
      分負給付之責，亦屬有據。
    3.原審附表所示編號三十一號（金額為一萬三千四百二十五
      元、時間為九十年四月七日）部分，被上訴人否認有此一
      債權存在。惟訴外人簡士欣係依被上訴人丙○○之指示前
      往上訴人處幫忙，因簡士欣財務出現困難，於徵詢被上訴
      人丙○○之同意後，向上訴人預借薪資二萬元，後來再以
      其應得之薪資扣抵，伊實領只三千多元等情，業據證人簡
      士欣於原審到庭證述明確，被上訴人丙○○當場亦表示對
      證人之此部分證詞並無意見等語（均見原審卷第二宗第一
      ０六～一０八頁），足見簡士欣所證屬實，茲簡士欣既係
      依被上訴人丙○○之指示工作，並向被上訴人丙○○借貸
      ，經由被上訴人丙○○同意後，始由上訴人墊付給簡士欣
      ，可見上訴人係代被上訴人丙○○先行支付借款予簡士欣
      ，並非自任借款人，是被上訴人丙○○於扣除應給付簡士
      欣薪資後之餘款一萬三千四百二十五元，對上訴人自負有
      清償之責，至於事後被上訴人丙○○有無從簡士欣應得之
      薪資中扣款，此係被上訴人丙○○與簡士欣間之債務清償
      問題，核與上訴人無關，蓋上訴人僅係代被上訴人丙○○
      墊付款項而已。故而，被上訴人丙○○就此一款項有清償
      之義務，其空言否認，並抗辯係庚○○借款予簡士欣，與
      被上訴人丙○○無關云云，均無可取。
    4.原審附表所示編號四十四號（上訴人於原審請求金額為三
      十三萬七千七百九十一元、時間為八十九年十一月份）部
      分：
    (1)此部分業據上訴人提出石材裁剪規格單影本一件為證，且
      該規格上，關於確認石材數量及將石材自上訴人處載出者
      ，確係當時被上訴人帝陽公司之受僱人甲○○所為並當場
      簽名立據為憑等情，復據證人甲○○到庭證述明確（見原
      審卷二第八十八～八十九頁），上訴人於本院雖舉證人己
      ○○為證，證明當天甲○○載出之石材數量係三七五八、
      六六五才，並據以主張就超過原審判定之金額以外之三十
      二萬一千零六十二元之部分，被上訴人丙○○亦負有給付
      之責，惟證人己○○（係上訴人弘展公司法定代理人庚○
      ○之胞姐）固到庭證稱：當時由甲○○到公司將石材運出
      去的，數量約五百多塊，是用大貨車來載運，且載運三、
      四趟，伊記得是三七五八．六六五才等語（本院卷第一宗
      第三十三～三十四頁），然就石材之金額及由傳真資料如
      何計算出數量，則均推稱：時間已久，不記得（見本院卷
      第一宗同前頁），惟證人己○○既供稱自八十七年至九十
      一年間均任職上訴人公司，則在此長達四年之時間內，其
      經手之石材交易，不知凡幾，其何以獨對原審附表編號四
      十四之項目，清楚記得其數量及大約出貨之年月，但對於
      金額及數量如何自傳真資料中算出，則概稱不記得（傳真
      資料見原審卷第一宗第三六五～三六六頁），其真實性如
      何已非無疑，證人甲○○於本院又再次證稱伊簽名時有看
      上面的數據，伊載運的石材依傳真記載之規格共三十四片
      ，且伊每載一次就簽一次名，伊記得只載運三十四片而已
      ，如果依證人（指己○○）所述數量，伊要載運四、五趟
      才可以載完等語（本院卷第一宗第三十七頁），是證人甲
      ○○既為實際載送者，且核對過石材之數量後始予簽名，
      則其就當時伊所載運之石材數量究竟多少，證詞自較客觀
      正確，堪足採信。
    (2)又查，此部分之交易，既在八十九年十一月間，適時被上
      訴人丙○○已非帝陽公司之法定代理人，此部分自係被上
      訴人丙○○以個人名義向上訴人為交易行為，對此部分之
      交易，被上訴人丙○○自負有清償義務，又查證人甲○○
      當日僅載運三十四片石材，材積為一百八十五．八七九才
      等情，已經該證人證述無訛，並有該上開石材裁剪規格單
      影本一件在卷可參，已如前述，上訴人主張此部分是三千
      七百五十三．二四二才，就超過一百八十五．八七九才部
      分，未舉證以實其說，尚無可取。至於上訴人得以證實之
      一百八十五．八七九才部分，上訴人主張每才九十元，被
      上訴人未予爭執，則換算結果為一萬六千七百二十九元（
      元以下四捨五入），此部分被上訴人丙○○自有給付之義
      務，上訴人逾此部分之請求，為無理由。上訴人就此部分
      又未能提出其他有利之事證以供本院調查，空言被上訴人
      就此部分，除前開一萬六千七百二十九元外，應再給付三
      十二萬一千零六十二元予上訴人云云，洵無可採。
    5.原審附表編號四十六部分（金額：三千二百九十元，日期
      八十九年五月十日）：按此部分係補料，金額係三千二百
      九十元，已據上訴人供述在卷，被上訴人復於本院為九十
      三年二月十八日準備程序陳明：就原審判決伊須給付上訴
      人之二十三萬三千九百三十六元及利息部分（包括此3290
      之部分），伊不再爭執（本院卷第一宗二七０頁）；顯已
      生自認之效力，雖被上訴人丙○○又提出之抵銷之抗辯，
      主張上訴人仍欠其五百八十六萬八千三百八十一元云云，
      但其所為之舉證尚不足以證明上訴人弘展公司尚有積欠其
      何款項，此部分所辯，不足採信（理由詳（五）4.所載）
（五）被上訴人丙○○於原審主張八十八年九月六日支付上訴人
      十萬元及於八十九年五月間支付三十萬元之清償抗辯及被
      上訴人於本院主張曾代帝陽公司代墊之二十二萬二千二百
      六十二元及上訴人尚欠其五百八十六萬八千三百八十一元
      之抵銷抗辯，是否可採？
    1.被上訴人丙○○於原審雖曾提出已清償部分款項之抗辯，
      惟被上訴人所舉被上訴人丙○○曾於八十八年九月六日支
      付上訴人十萬元，用以清償八十八年九月六日以前之貨款
      及裁剪工資一節，固據被上訴人丙○○陳明在卷，並提出
      收據影本乙紙為憑（原審卷第二宗第十四頁），然由兩造
      間交易時間及數量以觀，可見雙方間往來相當密切，此十
      萬元分究係清償何筆款項，單從其字面文義已難以證明，
      上訴人又已當庭否認該影本之真正，被上訴人復無法提出
      該收據原本以供本院查證（見原審卷第二第一０五頁），
      該收據之真正已有可疑，況被上訴人前開應負之給付義務
      之部分，並無在八十八年九月六日以前之貨款及裁剪工資
      （至於編號二號是上訴人代被上訴人帝陽公司支付工資，
      編號四號則是上訴人代被上訴人帝陽公司支付運費，並非
      上訴人出售石材之貨款或裁剪工資），足見上開被上訴人
      所主張之清償事實，核與前開本院認定被上訴人應負清償
      義務之款項無關，故縱其所提收據屬實，亦難採為有利被
      上訴人認定之依據。
    2.再者，被上訴人雖又主張被上訴人丙○○另於八十九年五
      月間支付三十萬元（即十萬元之現金及二十萬元之支票）
      等語，然上訴人固承認所謂二十萬元支票票款部分已兌現
      ，但否認有收到十萬元現金之部分（原審卷第二宗第一０
      五頁），而依被上訴人所提其主張支票下方之記載，上開
      三十萬元之款項是用以清償「賴先生」八千一百九十六元
      （按即上訴人主張如原審附表編號三十六號所示部分）、
      「裕發建設」二萬一千七百六十八元（按即上訴人主張如
      原審附表編號三十八號所示部分款項）、「陳朝清」七萬
      八千八百七十元（按即上訴人主張如原審附表編號三十五
      、三十八號所示部分款項）、「金旺盛建設」十二萬九千
      九百六十五元（按即上訴人主張如原審附表編號四十至四
      十三號所示部分款項）、「賴先生」二萬一千五百十九元
      （按即上訴人主張如原審附表編號三十七號所示部分），
      上開合計二十六萬零三百十八元，惟上訴人有關原審附表
      編號三十五～三十八、四十～四十三號之請求權部分，均
      已罹於時效而不得再向被上訴人請求給求，是被上訴人丙
      ○○縱曾清償其中二十六萬零三百十八元之貨款，亦與上
      開本院認為被上訴人應負清償義務之其他款項無關。
    3.至前揭三十萬元，扣除二十六萬零三百十八元後，尚餘三
      萬九千六百八十二元，依上開支票下方文字之記載，係「
      挪至下回請款帳單」，即移至下次之款項抵充，被上訴人
      丙○○雖陳稱該餘款係抵充八十九年六月份以後之貨款等
      語，然依上開文字記載，其上開二十六萬零三百十八元僅
      係抵充八十九年二至四月之上開貨款，並未抵充同年四月
      份其他貨款及五月份之貨款，則所謂挪至下回請款帳單，
      應係指於下次請款對帳時，先抵八十九年四月份其他尚未
      清償及同年五月份以後之貨款，否則豈有不先抵四、五月
      份貨款，反而去抵六月份貨款之理？足見被上訴人丙○○
      上分之陳述，應與事實不符。
    4.此外，根據兩造並未爭執之貨款部分：即原審附表編號十
      九號（八十九年四月七日、金額為七千二百七十八元）、
      編號二十號（八十九年四月二十七日、金額為二千一百六
      十元）、編號四十三號（八十九年五月五日、金額為二萬
      七千八百元）、編號二十一號（八十九年五月十五日、金
      額為一萬零七百十六元），合計即有四萬七千九百五十四
      元，顯逾上開餘款三萬九千六百八十二元，故縱被上訴人
      此部分所述屬實，則其上開抵充後之餘款三萬九千六百八
      十二元，亦應係用以清償原審附表編號十九、二十、二十
      一及四十三號之帳款，亦不影響被上訴人上開應負清償義
      務之各項債務，是被上訴人關於此部分之清償抗辯，顯與
      前開被上訴人應負清償義務之部分無涉，自難以此卸免其
      此部分之給付義務，被上訴人此部分之抗辯，自無可取。
    5.被上訴人於本院雖又主張上訴人尚欠被上訴人丙○○五百
      八十六萬八千三百八十一元，並主張以其債權與其應付給
      上訴人之款項互相抵銷云云，然被上訴人所提出對弘展公
      司請款對帳明細單所載，可知係由帝發石材有限公司所單
      方面製作（見本院卷第一宗第二七六～二九二頁下方所載
      ），已不足據以認定上訴人尚積欠被上訴人丙○○或帝陽
      公司何款項之證明，況依該帳單之記載：其債權日期固自
      八十六年十一月二十六日起至八十九年十二月十八日為止
      ，然被上訴人丙○○早於八十九年一月七日起，已非被上
      訴人帝陽公司之法定代理人，其又何能以帝陽公司代表人
      之身分為交易行為，且該帳單係何時所填製，亦無相關資
      料足以證明，依其上載之最後日期（即八十九年十二月十
      八日），與上訴人在原審所提之請款對帳明細單（其最後
      債權日期，應係九十年四月間）互核以觀，可以推知上訴
      人之請款對帳明細單其製作日期應在後，倘上訴人確有積
      欠被上訴人帝陽公司前開五百餘萬元之款項，則衡情被上
      訴人丙○○於上訴人弘展公司所提之請款對帳明細單上簽
      署「旺」字之同時，理應會就此部分之款項要求抵銷或一
      併附註其上，以待日後再行會算，豈有未經保留而逕在該
      對帳明細單上簽名之可能，是上訴人否認被上訴人此部分
      債權之存在，應屬可信，被上訴人所為之抵制抗辯自難採
      信。
    6.其次，被上訴人固又以被上訴人丙○○於八十七年、八十
      八年間曾代上訴人墊付工資、運費等共九十八萬一千一百
      四十八元，此部分亦主張抵銷，並提出請款對帳明細單二
      紙及證明單十八紙為憑（詳本院卷第二宗第六十～七十九
      頁）；惟此部分之帳單係以被上訴人丙○○名義所製作，
      上訴人已否認其真正，且被上訴人究係代付何筆工資、金
      額若干？代付何筆連費及其金額多少，單依其書面資料已
      難證其詳，且其帳單所列之各項請求，與被上訴人所稱五
      百八十六萬八千三百八十一元之各項請求互核，亦可知其
      中不乏為同一筆之請求者，就該同一筆之請求，究係被上
      訴人丙○○本人或帝陽公司之款項，被上訴人前後之主張
      及帳單所載已互見不一，況兩造間之交易及在各工地之支
      援、配合，已有相當之時間及數量，彼此先行墊付再互為
      找補之款項也屢見不鮮，其次數及金額亦不一，在此情形
      下，除非雙方會算簽認，否則自不能以一方片斷時間之支
      出，即謂上訴人確有積欠被上訴人各該款項，被上訴人此
      部分主張抵銷，亦難遽採。
（六）綜上所述，上訴人得基於無因管理之法律關係，訴請被上
      訴人帝陽公司償還之部分合計為十九萬二千一百五十五元
     （即原審附表編號十五號之一萬零九百八十三元、編號二
      號所示之十七萬四千零五十二元及編號四號所示之七千一
      百二十元），而上訴人基於其與被上訴人丙○○間之買賣
      、承攬及委任契約之法律關係，得請求被上訴人丙○○給
      付之款項為：原審附表編號五、二十三～二十九、三十一
      、三十二、四十四、四十六（其中之一萬六千七百二十九
      元）所列各債權，合計為二十三萬三千九百三十六元，是
      上訴人請求被上訴人帝陽公司償還其十九萬二千一百五十
      五元，被上訴人丙○○給付其二十三萬三千九百三十六元
      及均自支付命令送達被上訴人之翌日即九十一年六月二十
      五日起至清償日止，按週年利率百分之五計算之利息之範
      圍內，自於法有據。原審因之准上訴人該部分之請求，其
      餘之部分，則以上訴人之請求無理由，予以駁回，核其認
      事用法及判決結果均無不合，兩造上訴意旨仍執前詞，請
      求將原審判決對其不利之部分，予以廢棄改判，均為無理
      由，併予駁回。
六、被上訴人帝陽公司於原審聲請訊問證人陳炳文欲證明上訴人
    之法定代理人與被上訴人丙○○之前即交往密切或有同居之
    事實及其於本院所為聲請，經核均不影響本判決認定之要件
    事實之存在與否，無調查之必要，又兩造其餘攻擊防禦方法
    ，與本件右開判決之結果亦不生影響，爰不予以一一論述，
    均併予敘明。
七、據上論結，兩造之上訴為無理由，依民事訴訟法第四百四十
    九條第一項、第七十八條，判決如主文。
中　　華　　民　　國　　94　　年　　6 　　月　　7 　　日
　　　　　　　　　民事第二庭審判長法　官　童有德
　　　　　　　　　　　　　　　　　法　官　翁芳靜
　　　　　　　　　　　　　　　　　法　官　謝說容
上列正本係照原本作成。
如對本判決上訴，須於收受判決送達後20日內向本院提出上訴書
狀，其未表明上訴理由者，應於提出上訴後20日內向本院提出上
訴理由書 (須按他造人數附具繕本)。
上訴時應提出委任律師為訴訟代理人之委任狀。具有民事訴訟法
第466條之1第1項但書或第2項之情形為訴訟代理人者，另應附具
律師及格證書及釋明委任人與受任人有該條項所定關係之釋明文
書影本。
                                  書記官　蘇昭文
中　　華　　民　　國　　94　　年　　6 　　月　　8 　　日
                                                      Ｈ
